臺灣臺北地方法院刑事判決　　　　　　　100年度訴字第346號
公　訴　人　臺灣臺北地方法院檢察署檢察官
被　　　告　李登嵐
選任辯護人　文　聞律師
　　　　　　成樞律師
　　　　　　李柏杉律師
上列被告因毒品危害防制條例等案件，經檢察官提起公訴（99年
度偵字第27847號），本院判決如下：
    主  文
李登嵐意圖販賣而持有第二級毒品，累犯，處有期徒刑參年拾月
，扣案如附表編號一、二所示之藥錠均沒收銷燬之，包裝前開藥
錠之包裝袋及如附表編號三所示之藥錠（含外包裝）均沒收；又
轉讓第三級毒品，累犯，處有期徒刑肆月，扣案如附表編號四所
示之結晶（含包裝袋）均沒收。應執行有期徒刑肆年，扣案如附
表編號一、二所示之藥錠均沒收銷燬之，包裝前開藥錠之包裝袋
及如附表編號三所示之藥錠（含外包裝）、編號四所示之結晶（
含包裝袋）均沒收。
    事  實
一、李登嵐前因施用毒品案件，分經本院以97年度簡字第1382號
    及97年度簡字第2620號判決各判處有期徒刑3月、6月確定，
    復經本院以97年度聲字第2157號裁定定應執行有期徒刑8 月
    確定，甫於97年9 月30日易科罰金執行完畢。詎仍不知悔改
    ，而為下列犯行：(一)李登嵐明知甲基安非他命、MDMA（俗稱
    搖頭丸）均為毒品危害防制條例列管之第二級毒品，愷他命
    、硝西泮分別為同條例列管之第三級毒品、第四級毒品，非
    經許可，均不得意圖販賣而持有，竟於民國99年12月4 日晚
    上10、11時許，在位於臺北市大安區○○○路上之「LUXY」
    （起訴書誤載為「LACY」）夜店內，向真實姓名年籍不詳綽
    號「阿通」之成年男子，以新臺幣（下同）3 萬元之價格，
    購買含安非他命、甲基安非他命及N,N-二甲基安非他命之第
    二級毒品成分之白色透明晶體9 包（不含包裝袋，驗餘淨重
    6.39公克），供己施用外（施用部分業經本院以100 年度簡
    字第1308號判處有期徒刑4 月），並以2萬5,000元之價格，
    購買如附表編號一、二所示第二級毒品MDMA（經鑑驗後得知
    亦含甲基安非他命、第三級毒品愷他命成分，詳附表）之藥
    錠118顆，及以1,500元之價格，購買如附表編號三所示第四
    級毒品硝西泮之藥錠（起訴書誤載為一粒眠）150 顆後，乃
    生販賣圖利之犯意，預計MDM A藥錠以每顆300元之價格售予
    他人，硝西泮藥錠則以每顆20元之價格售予他人或與MDMA藥
    錠一同搭售，惟尚未販出，而持有附表編號一至三所示之毒
    品；(二)李登嵐明知愷他係毒品危害防制條例管制之第三級毒
    品，不得轉讓他人，竟基於轉讓第三級毒品之犯意，於99年
    12月8日下午3時許，在臺北市○○區○○街189 號住處內，
    無償轉讓足供一次施用之數量之第三級毒品愷他命予張惠雯
    施用。嗣於同日下午5 時50分許，為警在上址查獲，並扣得
    如附表一所示之物。
二、案經臺北市政府警察局移送臺灣臺北地方法院檢察署檢察官
    偵查起訴。
    理  由
壹、證據能力方面：
    按被告以外之人於審判外之言詞或書面陳述，除法律有規定
    者外，不得作為證據，刑事訴訟法第159條第1項固有明文。
    惟按被告以外之人於審判外之陳述，雖不符前4 條之規定，
    而經當事人於審判程序同意作為證據，法院審酌該言詞陳述
    或書面陳述作成時之情況，認為適當者，亦得為證據。刑事
    訴訟法第159條之5第1 項亦有明定。查證人張惠雯於警詢之
    陳述，雖係被告以外之人於審判外之陳述，惟被告李登嵐對
    上開證據之證據能力並不爭執，並同意當作證據（見本院卷
    第35頁），本院斟酌上開證人之言詞陳述作成時，並無影響
    其陳述之客觀情形，認依上開規定，以之作為證據為適當，
    是上開供述證據即有證據能力。至其餘憑以認定本案犯罪事
    實之非供述證據（詳後述），查無違反法定程序取得之情，
    依同法第158條之4規定反面解釋，亦具證據能力，均合先敘
    明。
貳、實體方面：
一、上開事實，業據被告於偵查及審理中坦承不諱（見臺灣臺北
    地方法院檢察署99年度偵字第27847號卷第133頁至第134 頁
    及本院卷第34頁反面），就事實一(一)部分，有扣案附表編號
    一至三所示藥錠可佐，該等藥錠經送具專門鑑定毒品能力之
    內政部警政署刑事警察局鑑驗結果，編號一、二確檢出含第
    二級毒品MDMA、微量甲基安非他命、第三級毒品愷他命成分
    ，編號三則檢出含第四級毒品硝西泮成分，有該局100年1月
    14日刑鑑字第0990178154號鑑定書附卷可稽（見同上偵卷第
    137 頁）；就事實一(二)部分，被告供述核與證人張惠雯證述
    之情節（見同上偵卷第18頁至第19頁）相符，並有附表編號
    四所示白色結晶4小包（合裝成1大包）扣案可佐，該等結晶
    經送具專門鑑定毒品能力之行政院衛生署食品藥物管理局鑑
    驗結果，確檢出第三級毒品愷他命成分，有該局100年1 月5
    日FDA研字第0990080500 號檢驗報告書在卷可憑（見同上偵
    卷第115 頁），是足證被告任意性自白與事實相符，事證明
    確，被告犯行均堪認定，均應予依法論科。
二、論罪科刑：
  (一)按MDMA、甲基安非他命係毒品危害防制條例第2條第2 項第2
    款所稱之第二級毒品，愷他命、硝西泮分別為同條項第3 款
    、第4 款所稱之第三級毒品、第四級毒品。核被告所為，係
    犯毒品危害防制第5條第2、3、4項之意圖販賣而持有第二、
    三、四級毒品罪及同條例第8條第3項之轉讓第三級毒品罪。
    公訴人就轉讓愷他命部分，認被告係違反藥事法第83 條第1
    項之供應、轉讓禁藥罪，惟按愷他命雖係毒品危害防制條例
    所定之第三級毒品，然並非經行政院衛生署公告列管屬藥事
    法第22條第1項第1款所稱之毒害藥品即該法所稱之禁藥，但
    仍屬藥品管理之範疇，是其製造或輸入，仍應依藥事法之相
    關規定辦理，始為合法，若非屬藥事法第20條第1項第1款所
    稱未經核准擅自製造之偽藥，抑或非屬藥事法第22條第1 項
    第2 款所規定未經核准擅自輸入之禁藥，則僅屬合法產品非
    法使用之毒品危害防制條例所稱之各級毒品。查本件被告轉
    讓之愷他命，尚無證據可認係未經核准擅自製造之偽藥，或
    未經核准擅自輸入之禁藥，基於「罪疑利益歸於被告」原則
    ，應認本件被告轉讓之毒品愷他命非屬藥事法所稱之禁藥或
    偽藥，僅屬毒品危害防制條例第2條第2項第3 款所定合法產
    品非法使用之第三級毒品。公訴人所引用之法條，容有未洽
    。本院復已告知被告變更法條之旨，使其得行使訴訟上之防
    禦權，是起訴法條應予變更。附表編號三所驗出者係第四級
    毒品硝西泮，然觀諸被告警詢自始即稱購入一粒眠（硝甲西
    泮）等情，是其所知者為硝甲西泮，被告所知係第三級毒品
    硝甲西泮，依所犯輕於所知之法理，此部分應論以意圖販賣
    而持有第四級毒品硝西泮罪。被告轉讓前後第三級毒品愷他
    命前、後持有愷他命之低度行為，為轉讓之高度行為所吸收
    ，不另論罪，被告以一行為觸犯意圖販賣而持有第二、三、
    四級毒品三罪名，為想像競合犯，應依刑法第55條之規定，
    從一重之意圖販賣而持有第二級毒品罪處斷。被告所犯轉讓
    第三級毒品罪與上開意圖販賣而持有第二級毒品罪二罪間，
    犯意各別，行為互殊，應予分論併罰。
  (二)查被告有事實欄所載之犯罪科刑及執行情形，此有臺灣高等
    法院被告前案紀錄表在卷可按，其受有期徒刑之執行完畢後
    5年以內，故意再犯本件有期徒刑以上之2罪，均為累犯，均
    應依刑法第47條第1 項規定加重其刑。又按犯毒品危害防制
    條例第4條至第8條之罪於偵查及審判中均自白者，減輕其刑
    ，該條例第17條第2 項定有明文。查被告於偵查及審判中均
    自白其所犯上開各罪，有各該筆錄附卷可稽，爰依上揭規定
    均減輕其刑，又被告同時有上揭刑之加重及減輕事由，應依
    刑法第71條第1 項之規定，均先加後減之。爰審酌被告明知
    毒品戕害他人身心健康，為謀私利，竟基於販賣之意圖而持
    有毒品，且數量非微，對社會造成之危害非輕，另無償轉讓
    毒品與證人張惠雯施用，已損及證人張惠雯之健康，均應予
    非難，惟犯後尚能坦承犯行，態度非差，兼衡其智識程度、
    生活狀況等一切情狀，分別量處如主文所示之刑，並定應執
    行之刑。
  (三)沒收：
  1.扣案如附表編號一、二所示之藥錠，經鑑驗結果，確含第二
    級毒品MDMA及甲基安非他命成分，均如前述，應依毒品危害
    防制條例第18條第1 項前段規定宣告沒收銷燬之。至該等藥
    錠亦含愷它命部分，係經化學方法分析鑑驗而得，於實際執
    行時，倘再為此等分析，顯違情理與經濟效益，而無其必要
    ，因認其個體尚難分別析離，因而當併於上開沒收銷毀之內
    ，而無庸另為處理。
  2.扣案如附表編號三之藥錠及編號四之白色結晶4 包，經鑑驗
    結果，確係分別含第四級毒品硝西泮及第三級毒品愷他命，
    亦如前述。按施用或持有第三、四級毒品，因其可罰性較低
    ，故予除罪化，毒品危害防制條例僅就施用、持有第一、二
    級毒品科以刑罰，惟鑑於第三、四級毒品均係管制藥品，乃
    於同條例第11條之1 明定無正當理由，不得擅自持有，同條
    例第18條第1 項後段復規定查獲之第三、四級毒品，無正當
    理由而擅自持有者，沒入銷燬之，因此，依同條例第18條第
    1 項後段應沒入銷燬之毒品，係專指查獲之施用、持有第三
    、四級毒品而言，倘係查獲之製造、運輸、販賣、意圖販賣
    而持有、以非法方法使人施用、引誘他人施用或轉讓之第三
    、四級毒品，既屬同條例相關法條明文規定處罰之犯罪行為
    ，即非該條項應沒入銷燬之範圍。另同條例第19條第1 項所
    定「供犯罪所用或因犯罪所得之物」，係指犯第4條至第9條
    、第12條、第13條或第14條第1項、第2項之罪所用或所得之
    物，不包括毒品本身在內，自不得為第三、四級毒品之沒收
    依據，是以同條例對於查獲之製造、運輸、販賣、意圖販賣
    而持有、以非法方法使人施用、引誘他人施用及轉讓第三、
    四級毒品之沒收，既無特別規定，如其行為已構成犯罪，則
    該毒品即屬不受法律保護之違禁物，自應回歸刑法之適用，
    依刑法第38條第1項第1款、第3 項之規定沒收之（最高法院
    95年度台上字第911 號判決意旨參照），是該等扣案之第四
    級毒品硝西泮及第三級毒品愷他命，自應依該條規定沒收。
  3.包裝附表編號一、二所示藥錠之包裝袋、第四級毒品硝西泮
    之外包裝及第三級毒品愷他命之包裝袋均具有防止毒品裸露
    、逸出及潮濕之功用，並便於攜帶，係供犯罪所用之物，應
    依毒品危害防制條例第19條第1項前段規定沒收之。
  4.至扣案含安非他命、甲基安非他命及N,N-二甲基安非他命之
    第二級毒品成分之白色透明晶體9包、電子磅秤2臺、安非他
    命吸食器1組、分裝袋100個、行動電話1支（含SIM卡）、分
    裝鏟4支及塑膠湯匙2支等物，並無證據證明與被告本件之犯
    行有關，爰不予宣告沒收，附此敘明。
據上論斷，應依刑事訴訟法第299條第1 項前段、第300條，毒品
危害防制條例第5條第2項、第3項、第4項、第8條第3項、第17條
第2項、第18條第1項前段、第19條第1 項前段，刑法第11條前段
、第55條、第47條第1項、第71條第1項、第38條第1項第1款，第
51條第5款，判決如主文。
本案經檢察官張成業到庭執行職務
中    華    民    國   100    年    5     月    19    日
                  刑事第十四庭  審判長法  官  吳冠霆
                                      法  官  李殷君
                                      法  官  賴武志
以上正本證明與原本無異。
如不服本判決應於收受送達後10日內向本院提出上訴書狀，並應
敘述具體理由；其未敘述上訴理由者，應於上訴期間屆滿後20日
內向本院補提理由書（均須按他造當事人之人數附繕）「切勿逕
送上級法院」。
                                      書記官  劉麗英
中    華    民    國   100    年    5     月    19    日
 附表：
┌──┬────────────┬─────────────┐
│編號│扣  案  物  品  名  稱  │ 鑑定結果（檢出成分）     │
├──┼────────────┼─────────────┤
│ 一 │藍色圓形藥錠（總淨重17.2│第二級毒品ＭＤＭＡ（驗前總│
│    │8公克，取0.59公克鑑定用 │純質淨重約3.97公克）      │
│    │罄，總餘重16.69公克）   │第三級毒品愷他命（驗前總純│
│    │                        │質淨重約0.51公克）        │
│    │                        │微量甲基安非他命          │
├──┼────────────┼─────────────┤
│ 二 │黃色圓形藥錠（總淨重17.9│第二級毒品ＭＤＭＡ（驗前總│
│    │9公克，取0.59公克鑑定用 │純質淨重約5.39公克）      │
│    │罄，總餘重17.40公克）   │第三級毒品愷他命（驗前總純│
│    │                        │質淨重約0.71公克）        │
│    │                        │微量甲基安非他命          │
├──┼────────────┼─────────────┤
│ 三 │淡紅色圓形藥錠（總淨重28│第四級毒品硝西泮（驗前總純│
│    │.70公克，取0.96公克鑑定 │質淨重約0.28公克）        │
│    │用罄，總餘重27.74 公克）│                          │
├──┼────────────┼─────────────┤
│ 四 │白色結晶（含包裝袋，原總│第三級毒品愷他命          │
│    │重16.8062公克，驗餘總餘 │                          │
│    │重16.8056公克）         │                          │
└──┴────────────┴─────────────┘
附錄本案論罪科刑法條全文
毒品危害防制條例第5條
意圖販賣而持有第一級毒品者，處無期徒刑或10年以上有期徒刑
，得併科新臺幣7百萬元以下罰金。
意圖販賣而持有第二級毒品者，處5年以上有期徒刑，得併科新
臺幣5百萬元以下罰金。
意圖販賣而持有第三級毒品者，處3年以上10年以下有期徒刑，
得併科新臺幣3百萬元以下罰金。
意圖販賣而持有第四級毒品或專供製造、施用毒品之器具者，處
 1 年以上7 年以下有期徒刑，得併科新臺幣 1 百萬元以下罰金
毒品危害防制條例第8條第3項
轉讓第三級毒品者，處3年以下有期徒刑，得併科新臺幣30萬元
以下罰金。